【裁判字號】    97,上訴,27
【裁判日期】    970425
【裁判案由】    違反毒品危害防制條例
【裁判全文】
臺灣高等法院花蓮分院刑事判決          97年度上訴字第27號
上  訴  人
即  被  告  甲○○
                    現於臺灣花蓮監獄執行中
指定辯護人  陳正忠律師
上列上訴人因違反毒品危害防制條例案件，不服臺灣花蓮地方法
院96年度訴字第384號中華民國97年1月4日第一審判決（起訴案
號：臺灣花蓮地方法院檢察署96年度偵字第3450號），提起上訴
，本院判決如下：
    主  文
上訴駁回。
    事  實
一、甲○○（綽號小黑）前曾於民國86年間因違反麻醉藥品管理
    條例案件，經法院判處有期徒刑4年6月確定，於89年6月5日
    因縮刑假釋出監。嗣於91年間因違反毒品危害防制條例案件
    ，經法院判處有期徒刑8月確定，經撤銷前開假釋執行殘刑
    並與前開有期徒刑8月合併執行，於93年11月22日縮刑期滿
    執行完畢。詎不知悔改，與張茂成（另案審理中）基於販賣
    第2級毒品牟利之犯意聯絡，以張茂成所有0000000000號行
    動電話作為聯繫工具，先後共同販賣第二級毒品安非他命如
    下：
    (一)於96年6月5日凌晨1時46分許，由甲○○駕車搭載張茂成
      一同前往花蓮縣吉安鄉太昌村三角市場前，以新台幣（下
      同）4,000元代價，共同販售第二級毒品安非他命予吳曉
      雯，惟吳曉雯因張茂成交付安非他命數量不足，同年月7
      日僅交付價金3,500元予張茂成。
    (二)於96年6月6日上午11、12時許，由甲○○在夏梅芬花蓮縣
      花蓮市復興新村43之2號住處，將第二級毒品安非他命，
      以1,000元代價，共同販售予夏梅芬（檢察官原起訴甲○
      ○於96年5、6月間，共同販賣安非他命予夏梅芬3、4次，
      於原審論告時減縮起訴事實如上，參原審卷第197頁）。
    (三)於96年6月10日晚上7時40分許間，由甲○○在花蓮縣吉安
      火車站前，將第二級毒品安非他命，以1,000元之價格，
      共同販售予陳美吟，惟陳美吟僅先交付300元予甲○○。
二、案經花蓮縣警察局花蓮分局報告臺灣花蓮地方法院檢察署檢
    察官偵查起訴。
    理  由
壹、證據能力部分：
一、按被告以外之人於偵查中向檢察官所為之陳述，除顯有不可
    信之情況者外，得為證據，刑事訴訟法第159 條之1第2項所
    明定。經查，被告及辯護人對於本判決所引證人夏梅芬、吳
    曉雯、陳美吟等人於偵查中證詞之證據能力，均未予爭執，
    且該等證人均係檢察官諭知具結之義務及偽證之處罰，命證
    人具結後，各就其親身經歷為證述，並無不法取供而顯不可
    信之情況，依上開規定，應有證據能力。
二、次按司法警察機關於合乎通訊保障及監察法第5條第1項所規
    定之要件，在偵查中向檢察官提出聲請，經由檢察官核發通
    訊監察書後，即得實施通訊監察，修正前之通訊保障及監察
    法第5 條定有明文。經查，本案員警對卷附行動電話實施監
    聽錄音，已依法取得檢察官核發之通訊監察書，有通訊監察
    書（含通訊監察書電話附表）在卷可稽（警卷第74、75、77
    頁）。又依據該通訊監察書暨電話附表記載，案由涉嫌觸犯
    之法條為毒品危害防制條例第4條第1、2項，實施監察通訊
    ，監察方法為監聽、錄音及其他。因之，前開通訊監察書均
    已載明涉嫌觸犯案由、監察對象、監察之通訊種類及號碼等
    足資識別之特徵、監察處所、理由、方法、聲請機關或依職
    權核發、執行機關、適用法條、監聽結果報告等事項，已符
    合前開法定要件，是以本案員警對被告、證人張茂成所使用
    之行動電話實施監聽錄音，並未逾越授權實施監察之範圍，
    應有證據能力。而監聽錄得之錄音，係憑機械力照錄，未經
    人為操作，復未伴有個人主觀意見在內，卷附譯文表亦係依
    監聽錄得之內容轉譯，該譯文雖未經紀錄人簽名蓋章而有程
    式欠缺之瑕疵，惟被告及辯護人對卷附譯文之證據能力均表
    示無意見，本院審核該通訊監聽譯文係由承辦員警基於查緝
    本案之偵查過程中所製作，並無證據顯示存有詐偽或虛飾之
    情事，且本判決引述之96年6月6日11時43分14秒、96年6 月
    10日19時16分52秒之監聽譯文，分別由被監聽人即被告、證
    人夏梅芬及陳美吟等人於偵審中確認內容真實無誤，96年6
    月6日11時43分14秒該則監聽譯文，並經原審撥放監聽錄音
    帶命被告辨識聲音無訛，依據刑事訴訟法第159條之4第3款
    、第159條之5規定，亦應認有證據能力。
貳、實體部分：
一、訊據被告甲○○於本院審理時坦承有販賣第二級毒品安非他
    命給陳美吟，惟矢口否認有販賣第二級毒品安非他命予夏梅
    芬、吳曉雯，並辯稱：伊係證人張茂成的小弟，僅有幫張茂
    成送安非他命給夏梅芬，但夏梅芬買毒的錢是張茂成收的；
    又伊雖有開車搭載張茂成前往三角市場與吳曉雯交易，但事
    前並不知是去賣安非他命，直到張茂成與吳曉雯在車內交易
    時，伊才知道要進行毒品買賣云云。經查：
（一）販賣安非他命予夏梅芬部分
    (一)被告對於販賣安非他命予夏梅芬乙節，於偵查中先稱：「
      （有無送給夏梅芬？）有，是安非他命，不止一次，約5
      、6月份左右」「（告以夏梅芬警詢筆錄意旨，有何意見
      ？）確實，她說的沒錯。」（見偵卷第9頁，按夏梅芬於
      警詢證稱其自96年5月底，向被告買安非他命3、4次，均
      係被告至證人家中交付安非他命）；後於原審法院羈押庭
      訊問時供稱：「因為我不認識夏梅芬，所以我開車搭載張
      茂成去交付，記憶中只有2次。」（原審卷第16頁）；再
      於原審法院審理時供稱：「（96年）6月6日這次我自己過
      去，我到夏梅芬家中交易，我拿東西給他，我人就走了，
      沒有收錢，因為夏梅芬都是跟張茂成，因為夏梅芬是張茂
      成的下線，我只是幫忙張茂茂送貨。」（原審卷第200、
      201 頁）；於本院準備程序時亦稱：「我只是開車送東西
      過去而已，我沒有賺錢，我只是幫張茂成送毒品給別人。
      我送給夏梅芬、陳美吟，夏梅芬買毒的錢是張茂成收的。
      」等語，其對於交付毒品安非他命予證人夏梅芬之次數及
      是否收取價金情節反覆不一，惟對於其於96年6月6日交付
      毒品予夏梅芬之事實則坦承不諱。
    (二)證人夏梅芬於96年6月6日與被告交易安非他命乙節，係由
      何人交付安非他命及收取價金乙節，前於偵訊時證述：「
      （錢如何交付？）當場交付1千元，收錢的人就是徐建富
      。」「我購買成功那一次張茂成也有出面，一起出面，他
      們開車來。」「他們一起來，錢我拿給甲○○，之後徐建
      富才將錢交給張茂成。」「（毒品誰交給你的？）甲○○
      從口袋拿出來的，本來放在一個小鐵盒，當時張茂成也在
      場，看到甲○○從口袋內拿出來。」（偵卷第63頁）；後
      於原審時證稱：「他們（指張茂成與被告）有一起來，張
      茂成拿安非他命給被告，在我家門口外面，要被告拿進來
      家中給我。」「我出去拿錢給張茂成」（原審卷第194頁
      ），前後證詞顯不相符，惟對於當日係由被告交付安非他
      命事實則可確定。
    (三)參核證人夏梅芬使用之行動電話0000-000000號與被告使
      用之行動電話0000-000000號，於96年6月6日11時43分14
      秒曾有下列對話（參警卷第86頁）：
        夏梅芬：你小黑？
        被  告：嘿。
        夏梅芬；我那個啦！
        被  告：誰？
        夏梅芬：你在幹什麼？
        被  告：在忙啊！算牌，怎樣妳在哪裡？
        夏梅芬：在我家。
        被  告：嘿、要出來喔？
        夏梅芬：嘿。
        被  告：好啊。
      證人夏梅芬與被告均承認上開監聽譯文內容為真正（見偵
      卷第62頁、原審123頁），原審法院並於準備程序由受命
      法官當庭撥放該監聽錄音帶，命被告辨識是否為其與證人
      夏梅芬之通話，業據被告確認在卷（見原審卷第123頁筆
      錄記載）。而由上開通訊監察譯文內容顯示，證人係以電
      話臨時邀約被告外出會面，被告立即予以允諾，且電話中
      雙方均未說明會面之目的，依證人夏梅芬於偵查中表示此
      次通話後有買到1000元安非他命（偵卷第62、63頁），顯
      然證人與被告應為熟稔，知悉會面欲行毒品交易之事。證
      人夏梅芬於偵查中減縮與被告交易之次數，於審理中更刻
      意迴避被告「直接」交付毒品安非他命及收取價金之行為
      ，而被告亦由原先於偵查中坦承交付毒品安非也命及收取
      價金事實，於審理中避開收取價金之行為，惟不論被告有
      無收取販賣證人夏梅芬安非他命之價金1000元，被告已參
      與販賣安非他命之交付行為，被告此部分犯行仍堪認定。
（二）販賣安非他命予吳曉雯部分
    (一)證人吳曉雯於原審法院審理時證稱：96年6月5日凌晨確有
      前往花蓮縣吉安鄉三角市場，經電話聯繫後向張茂成購買
      安非他命，當時係被告駕車搭載張茂成前來，在三角市場
      時，其有到被告及張茂成車上，先是被告與張茂成談話，
      張茂成有向被告表示東西在被告處，被告則答稱東西在張
      茂成處，始由張茂成交付毒品，當日原要買4,000元，惟
      未當場付款，後來因數量不全，所以在同年6月7日僅付給
      張茂成3,500元等語（參原審卷第154-157頁）。核與證人
      於偵查中所證述：「徐建富與張茂成同時來的，一起在車
      上」「他們一起來，由徐建富開車」「我坐上車時，在車
      上交易，甲○○就跟張茂成說東西在你那邊，之後張茂成
      回頭過來，拿毒品給我。」等情節相符（參偵卷第45頁至
      第47頁）。而被告亦不否認有與張茂成前往三角市場，並
      同在車內，由張茂成交付毒品予吳曉雯情節，證人吳曉雯
      上開證詞，應堪採信。
    (二)被告自承為張茂成的小弟，平時即會協助張茂成接聽購毒
      者之電話，並駕駛張茂成車輛幫忙載送毒品給購毒之人，
      以被告與張茂成在車內關於毒品放置何處之對話，縱使張
      茂成未明示此趟目的係為交付毒品，僅略表稱要去收錢，
      以該時為凌晨時分，張茂成又係販毒營利之人，張茂成所
      稱要去三角市場收錢，極可能係收取販賣毒品之價金，被
      告對於張茂成與吳曉雯之毒品交易，應不逸脫其與張茂成
      共同販賣毒品之犯意連絡範圍，此部分犯行亦堪認定。
（三）販賣安非他命予陳美吟部分
      被告確有於96年6月10日，販賣安非他命予證人陳美吟，
      並收取價金300元乙情，已據被告於警詢、偵查、審理中
      坦承不諱（參警卷第28頁、偵卷第9頁、原審卷第16、36
      頁、本院97年3月13日準備程序筆錄）。證人陳美吟於偵
      查中雖否認向被告購買安非他命，證稱：96年6月10日是
      要買安非他命，但是伊要欠錢，被告不同意，所以沒有買
      成，然經檢察官告以被告坦承收取價金300元，證人則以
      其長期服用藥物，記憶力不好，忘記了，迴避其與被告交
      易之事實（參偵卷第37頁）。參以當日19時16分52秒許，
      證人陳美吟使用之行動電話0000-000000號與被告使用之
      行動電話0000-000000曾有下列對話（參警卷第90、91頁
      通訊監聽譯文）：
        陳美吟：你們什麼時候會過來？
        被  告：現在7點15分，差不多因為我7點40分到那裡，
                我們在美崙這裡。
        陳美吟：因為要拿那個，他也是那一種的，不要太難看
                。
        被  告：我知道、我知道！
        陳美吟：我可以跟你商量一下嗎？因為我現在要上班，
                我身上剩幾百塊，我可以先跟你欠？
        被  告：沒有關係、沒有關係。
        陳美吟：你有轎車？
        被  告：我開我老大的車。
        陳美吟：好啊、好啊！
      證人陳美吟與被告均承認有上開監聽譯文之通話（偵卷第
      37頁、警卷第27、28頁、偵卷第8頁），依該通話內容，
      被告於電話中對證人陳美吟購買安非他命欲先欠款之要求
      已表同意，被告嗣後並有交付安非他命予證人陳美吟，並
      因證人陳美吟表示不足款部分將於下班後向張茂成補足，
      而僅向證人陳美吟收取300元之事實，被告此部分犯行，
      亦屬有據。
（四）被告雖以僅其係替張茂成送貨，販賣所得全數交予張茂成
      ，甚至偶爾還會倒貼等情詞置辯。被告辯護人另以：(1)證
      人張茂成結稱：我有賣毒品給吳曉雯、夏梅芬、陳美吟，
      否認與被告共同販賣，我是被起訴自己販賣等語（參原審
      卷第161、162頁）；(2)證人夏梅芬僅證稱：我沒有向被告
      買，我是向張茂成買，被告一起來，張茂成要被告拿進來
      家中給我…，我出去拿錢給張茂成等語（原審卷第193、
      195頁），顯示販賣交易聯繫，乃至收錢者，均為張茂成
      一人所為，被告就此部分未曾收取任何金額，至多僅屬幫
      助犯而已；(3)陳美吟於偵訊中證稱沒有買成，警製之監聽
      譯文亦無成交之明示，被告此部分之自白依法不得遽認有
      販賣第二級毒品之犯行，更遑言共犯；(4)又證人吳曉雯證
      稱：我向張茂成購買，被告有跟過去，被告開車等語（原
      審卷第154頁），被告顯遭張茂成利用之工具無疑，佐以
      證人張茂成所證，係其一人所販賣，即不能率認被告有何
      販賣，甚或共犯等語，為被告辯護。惟查：
    (一)證人張茂成雖否認與被告共同販賣毒品，然據其於原審另
      證述：「被告賣給夏梅芬的貨不是我的」「是否有要被告
      交付毒品給夏梅芬？）沒有。」「（96年6月10日被告賣
      毒品給陳美吟，毒品是否為你的？）不是。」「被告賣毒
      品的貨不是向我拿的。」等語（參原審卷第162、163頁）
      ，其非但撇清與被告共犯關係，甚且證稱被告販賣之毒品
      非其所提供，純係被告個人行為，然此與被告辯稱係替張
      茂成送貨乙詞不符，且與證人夏梅芬於原審所稱：「（是
      否向被告買毒品？）我沒有向他買，我是向另外一人買就
      是張茂成，張茂成要被告拿給我」「我知道他是張茂成的
      小弟」（原審卷第193、194頁）；及證人陳美吟於偵查中
      所證：「我聽說張茂成是大哥，他（指被告）是小弟，張
      茂成說他沒空，叫我打給他小弟。」（偵卷第37、38頁）
      均不相符；且參以本案通訊監察案卷，證人張茂成所有00
      00000000號行動電話，在通訊監察期間為證人張茂成或被
      告交替使用，且被告對外均表示張茂成為「老大」，張茂
      成亦交代購毒者可與被告直接連繫交易等情，證人張茂成
      所述係其一人販賣毒品，顯不足採。
    (二)被告對於其販賣安非他命之代價，於警詢、偵查、審理時
      分別供述如下：
      1.警詢時供稱：「陳怡靜（小雅）、陳國正、張芳閣、謝
        坤杰、陳美吟（美惠）、夏梅芬（小萍）、金佩瑤、劉
        季珍等人你是否認識？你是否販賣海洛因及安非他命給
        他們吸食？）除了陳國正及劉季珍我不認識之外，其餘
        的人我都認識。我販賣安非他命給他們。」（見警卷第
        3頁）、「張茂成交多少量安非他命及海洛因等毒品給
        我，我就交販賣所得金額全部交給他，有時我自己會倒
        貼。」（見警卷第38頁）。
      2.偵查中供稱：「（你是買還是賣？）我是送貨，送安非
        他命及海洛因。」、「（你有無得到好處？）我可免費
        吸食安非他命。」、「（張茂成會不會給你走路工？）
        有時會。」（見偵卷第9頁）
      3.羈押庭訊問時供稱：「我只是幫別人送貨而已，不是我
        自己賣的，是幫張茂成送貨。」、「（有何好處？）不
        一定，他高興給我就給1、2千元，另外他免費提供安非
        他命給我用。」（聲羈卷第4、5頁）
      4.本院準備程序供稱：「他（張茂成）剛開始是因為我幫
        他裝潢，所以他才提供我安非他命，後來因為我幫他送
        貨，所以他也免費提供安非他命給我使用；我因為有免
        費安非他命可以用且可以使用他的車子去工作，所以才
        幫他送貨。」（本院97年3月13日準備程序筆錄）
    (三)按凡以自己犯罪之意思而參與犯罪，不論其所參與者，是
      否犯罪構成要件之行為，皆為刑法第28條所規定之正犯，
      固不待言，即以幫助他人犯罪之意思而參與犯罪，其所參
      與者，苟係犯罪構成要件之行為，亦為共同正犯，必以幫
      助他人犯罪之意思而參與犯罪，其所參與者又為犯罪構成
      要件以外之行為，始為刑法第30條第1項所規定之從犯。
      又刑法上所謂販賣行為，係指以營利為目的，有償轉讓，
      將商品購入或賣出，有一於此，犯罪即為完成，故交付商
      品與收取價金，均屬販賣犯罪之構成要件行為，縱以幫助
      他人營利犯罪之意思，而有參與交付買賣標的物、收取貨
      款之販賣要件行為，自應論以共同正犯而非從犯（最高法
      院84年度台上字第5647號判決意旨可資參照）。本件被告
      與證人張茂成不僅共同使用行動電話門號連絡毒品交易，
      被告亦有協助張茂成交付毒品或收取價金，甚且於證人陳
      美吟向其表示欲購買第二級毒品安非他命且要先欠一部分
      之金錢時，當即表示沒有關係等語。從而，被告不僅已有
      參與販賣毒品之構成要件行為，更已非單純張茂成之使用
      人，而係與張茂成有犯意聯絡及行為分擔之共同正犯無訛
      。又販賣毒品係政府強力查緝之違法行為罪責至重，不論
      販賣之人究係從價差或量差中牟取販賣毒品之不法利益，
      然營利之不法意圖，則無不同，被告自承可以從張茂成處
      獲得毒品吸食，證人張茂成會因此發給走路工及借車供其
      使用等語，則被告主觀上亦有營利之意圖，應堪認定。
二、核被告所為，均係犯毒品危害防制條例第4條第2項之販賣第
    二級毒品罪。被告販賣第二級毒品安非他命前持有第二級毒
    品安非他命之行為，為販賣第二級毒品安非他命之高度行為
    所吸收，均不另論罪。被告與張茂成間就販賣第二級毒品安
    非他命之犯行，均有犯意聯絡及行為分擔，均為共同正犯。
    被告所犯販賣第二級毒品3罪間，犯意各別，行為互殊，應
    分論併罰。又查被告前曾於86年間因違反麻醉藥品管理條例
    ，經本院判處有期徒刑4年6月確定，於89年6月5日因縮刑假
    釋出監。嗣於91年間因違反毒品危害防制條例案件，經臺灣
    臺東地方法院判處有期徒刑8月確定，經撤銷前開假釋執行
    殘刑合併執行，嗣於93年11月22日縮刑期滿執行完畢，有臺
    灣高等法院被告前案紀錄表在卷可憑，被告受有期徒刑執行
    完畢後，5年以內再故意犯本件有期徒刑以上之罪，為累犯
    ，除販賣第二級毒品法定刑無期徒刑部分，依法不得加重其
    刑外，其餘法定刑部分均應依刑法第47條第1項之規定加重
    其刑。爰審酌被告已有多項毒品前科紀錄，素行非佳，為謀
    私利而販賣第二級毒品予他人施用，嚴重影響國民健康、及
    其販賣毒品之次數、所得利益，犯罪後否認部分犯行等一切
    情狀，原審分別量處被告有期徒刑7年8月、7年4月、7年2月
    ，並依刑法第51條第5款定應執行有期徒刑8年2月，對未扣
    案之被告販賣安非他命所得，依毒品危害防制條例第19條第
    1項之規定諭知沒收，如全部或一部不能沒收時，以其財產
    抵償之，洵屬適當。被告上訴否認犯罪，為無理由，應予駁
    回。
據上論斷，應依刑事訴訟法第368條、第299條，毒品危害防制條
例第4條第2項、第19條第1項，刑法第11條前段、第28條、第47
條第1項、第51條第5款，判決如主文。
本案經檢察官乙○○到庭執行職務。
中    華    民    國    97    年    4     月    25    日
                            刑事庭審判長法  官  謝志揚
                                        法  官  賴淳良
                                        法  官  劉雪惠
以上正本證明與原本無異。
如不服本判決，應於送達後十日內，向本院提出上訴狀。其未敘
述理由者，並應於提出上訴狀後十日內向本院補提理由狀 (須附
繕本)。
                                        書記官  李德霞
中    華    民    國    97    年    4     月    25    日
附錄本案所犯法條：
毒品危害防制條例第4條
製造、運輸、販賣第一級毒品者，處死刑或無期徒刑；處無期徒
刑者，得併科新臺幣 1 千萬元以下罰金。
製造、運輸、販賣第二級毒品者，處無期徒刑或 7 年以上有期徒
刑，得併科新臺幣 7 百萬元以下罰金。
製造、運輸、販賣第三級毒品者，處 5 年以上有期徒刑，得併科
新臺幣 5 百萬元以下罰金。
製造、運輸、販賣第四級毒品者，處 3 年以上 10 年以下有期徒
刑，得併科新臺幣 3 百萬元以下罰金。
製造、運輸、販賣專供製造或施用毒品之器具者，處 1 年以上 7
年以下有期徒刑，得併科新臺幣 1 百萬元以下罰金。
前五項之未遂犯罰之。
毒品危害防制條例第19條
犯第 4 條至第 9 條、第 12 條、第 13 條或第 14 條第 1 項、
第2項之罪者，其供犯罪所用或因犯罪所得之財物，均沒收之，
如全部或一部不能沒收時，追徵其價額或以其財產抵償之。
為保全前項價額之追徵或以財產抵償，得於必要範圍內扣押其財
產。
犯第 4 條之罪所使用之水、陸、空交通工具沒收之。


司法院資訊處製作；財團法人民間司法改革基金會備份。
